【裁判字號】    89,訴,195
【裁判日期】    890629
【裁判案由】    偽造有價證券
【裁判全文】
臺灣雲林地方法院刑事判決                          八十九年度訴字第一九五號
    公  訴  人  臺灣雲林地方法院檢察署檢察官
    被      告  甲○○
右列被告因偽造有價證券案件，經檢察官提起公訴（八十九年度偵字第一九五四號）
，本院判決如左：
    主  文
甲○○行使偽造之有價證券，處有期徒刑壹年貳月，緩刑參年。
扣案之第五期中華民國公益彩券對獎號碼0000000號幸運獎聯壹張沒收。
    事  實
一、甲○○於民國八十九年五月一日下午在雲林縣斗六市○○路大豐黃昏市場其所開
    設餐飲店前，拾獲由某不詳姓名年籍之人以剪貼、挖補之方法，就已於八十九年
    四月三十日開獎而未中獎之第五期中華民國公益彩券所偽造之對獎號碼0000
    000號幸運獎聯一張，經購買報紙核對開獎號碼後，發覺上開號碼與該期幸運
    獎中獎號碼單特獎號碼完全相同，竟希圖僥倖，於八十九年五月五日上午九時十
    五分許，持該偽造之彩券幸運聯赴臺灣銀行斗六分行，欲朦混詐領該期公益彩券
    幸運獎特獎獎金新台幣（下同）五百萬元而行使之，惟經該行承辦行員發覺有異
    ，旋報警查獲，並扣得上開經偽造之公益彩券幸運獎聯一張。
二、案經雲林縣警察局斗六分局報請臺灣雲林地方法院檢察署檢察官偵查起訴。
    理  由
一、訊據被告對於右揭時地拾獲本件公益彩券幸運獎聯一張，及經購買報紙核對開獎
    號碼後，發覺彩券號碼與公益彩券第五期幸運獎中獎號碼單特獎號碼完全相同，
    暨於八十九年五月五日上午九時十五分許，持該偽造之彩券幸運聯赴臺灣銀行斗
    六分行，欲領取該期公益彩券幸運獎特獎獎金五百萬元等情，固坦承無隱，惟矢
    口否認有何犯行，辯稱其並不知道該彩券號碼係遭偽造者云云。經查，本件扣案
    之第五期中華民國公益彩券對獎號碼0000000號幸運獎聯一張，其對獎號
    碼核與第五期中華民國公益彩券幸運獎特獎號碼完全相同，有該彩券幸運聯與中
    獎號碼各一張在卷可稽。又扣案之彩券幸運獎聯，其對獎號碼中之「３１４５５
    」部分之阿拉伯數字與國字明顯有經過剪貼，業經本院當庭勘驗明確，其剪貼、
    挖補之痕跡僅以肉眼即可察覺，而被告自承其係西螺農工建教班畢業，且參以本
    件特獎獎金高達五百萬元之鉅，依被告之年齡及知識、經驗應可輕易發覺上情，
    其竟諉稱不知情，無非係畏罪卸責之詞，不足採信，其有行使本件偽造公益彩券
    之故意應堪認定，應依法論科。
二、按刑法第二百零一條第一項偽造變造有價證券罪，其所稱「偽造」係指本無其內
    容，或內容尚未完備，或其內容之效力已失，經無製作權人之製作，使發生有價
    證券效力之行為；而「變造」係指不變更原有真正證券之本質，而僅就其內容加
    以非法變更之行為而言。依經驗法則，有關第五期中華民國公益彩券幸運獎頭獎
    號碼0000000號，殆無人可能於事前預知，並就未開獎之彩券號碼予以變
    造成上開號碼，而僅有可能依已開獎之中獎號碼，就未中獎而無效之彩券予以偽
    造成相同之號碼。是核被告所為係犯刑法第二百零一條第二項之行使偽造有價證
    券罪，起訴書就此認係「變造」云云，應屬誤會。又被告行使本件偽造之公益彩
    券幸運聯，持以向臺灣銀行斗六分行詐領獎金五百萬元，其詐欺取財之行為仍屬
    行使偽造有價證券行為之內容，不另成立詐欺罪，附此敘明。爰審酌被告犯罪之
    動機、目的、手段、品行，所受之刺激、智識程度、所生之危害及犯罪後之態度
    等一切情狀，量處如主文所示之刑，以資懲儆。末查被告前未曾受任何有期徒刑
    以上刑之宣告，此有臺灣雲林地方法院檢察署刑案資料查註紀錄表一紙在卷可稽
    ，其因一時貪念罹犯本罪，本院認其經此教訓後，當益知警惕，應無再犯之虞，
    因認其所宣告之刑，以暫不執行為適當，併予宣告緩刑三年，以啟自新。扣案之
    第五期中華民國公益彩券對獎號碼0000000號幸運獎聯一張，並依法宣告
    沒收。
據上論斷，應依刑事訴訟法第二百九十九條第一項前段，刑法第二百零一條第二項、
第二百零五條、第七十四條第一款，罰金罰鍰提高標準條例第一條前段，判決如主文
。
本案經檢察官林伯宇到庭執行職務。
中      華      民      國    八十九    年      六      月    二十九    日
                                    臺灣雲林地方法院刑事第二庭
                                        法  官  杭  起  鶴
右正本證明與原本無異。
如不服本判決，應於判決送達後十日內向本院提出上訴狀( 應附繕本 )。
                                        書記官  鄭  國  銘
中      華      民      國    八十九    年      六      月    二十九    日
刑法第二百零一條第二項
  意圖供行使之用，而偽造、變造公債票、公司股票或其他有價證券者，處三年以上
  十年以下有期徒刑，得併科三千元以下罰金。
  行使偽造、變造之公債票、公司股票或其他有價證券，或意圖供行使之用，而收集
  或交付於人者，處一年以上七年以下有期徒刑，得併科三千元以下罰金。
刑法第二百零五條
  偽造、變造之有價證券、郵票或印花稅票及前條之器械原料、不問屬於犯人與否，
  沒收之。


司法院資訊處製作；財團法人民間司法改革基金會備份。
